【裁判字號】    92,訴,940
【裁判日期】    920821
【裁判案由】    違反電信法等
【裁判全文】
臺灣高雄地方法院刑事判決                          九十二年度訴字第九四號
    公  訴  人  臺灣高雄地方法院檢察署檢察官
    被      告  丙○○原名劉.
右列被告因違反電信法等案件，經檢察官提起公訴（九十二年度偵字第五○六○號）
，本院判決如左：
    主  文
丙○○連續行使偽造私文書，足以生損害於他人，處有期徒刑陸月，如易科罰金，以
參佰元折算壹日。偽造乙○○之印章、署押各壹枚、印文參枚均沒收。
    事  實
一、丙○○係從事為人代辦電話申請之業務，而乙○○前於民國九十年五、六月間曾
    委託丙○○代辦有線電話之申請，並交付其所有之身分證影本及印章一枚予丙○○，丙○○於辦妥後亦返還上開身分證影本及印章予乙○○。詎丙○○利用上開
    知悉乙○○年籍資料之機會，竟基於偽造文書及意圖為自己不法利益之概括犯意
    ，先於不詳時地偽刻乙○○之印章一枚後，進而於九十一年二月四日，在中華電
    信股份有限公司高雄營運處連續偽造行動電話業務租用異動申請書、行動電話業
    務申請書及同意書各一份，並於前開申請書及同意書上蓋用偽造乙○○之印章而
    顯示出偽造之印文各一枚，又於上述同意書偽造乙○○之署押一枚後，冒用乙○○之名義向中華電信股份有限公司高雄營運處申辦0000000000號行動
    電話門號一組，足生損害於乙○○及中華電信股份有限公司。嗣丙○○再以該門
    號ＳＩＭ卡置入自己手機搭配使用之詐術方法，於九十一年六月四日至同年八月
    十二日止，連續撥打一千二百九十九通電話（通訊費計新台幣【下同】三萬零八
    百七十二元），使中華電信股份有限公司陷於錯誤，誤認其為合法租用戶而提供
    該項通訊服務外，並將上述發話之通訊費列入租用人乙○○帳單，使丙○○獲得
    免費使用行動電話通訊之財產上不法利益。嗣因乙○○接獲繳款通知始知遭冒名
    申辦行動電話，而報警循線查知上情。
二、案經內政部警政署電信警察隊第三中隊移送臺灣高雄地院檢察署檢察官偵查起訴
    。
    理  由
一、訊據被告丙○○固不否認有以乙○○之名義於右揭時地辦理前開0000000
    000號行動電話門號及撥打該行動電話門號之事實，惟矢口否認有偽造文書及
    詐欺犯行，辯稱：行動電話門號是乙○○太太委託伊去辦的，印章也是他們請伊
    代刻的，辦好後伊將手機交給他們，但把前開行動電話ＳＩＭ卡遺失，後來伊又
    向不詳姓名年籍綽號「慶仔」購買其他行動電話門號，剛好係前開伊遺失之門號
    ，所以才使用該門號云云。惟查：
    （一）本件0000000000號行動電話門號之申請書二份及同意書一份（
          詳本院卷第五一至五三頁），為被告所申請，其上代理人劉益商（即被告
          丙○○）及乙○○之簽名、印文均被告所填寫，此經被告供述在卷（詳本
          院卷第四五頁），而該支行動電話之門號於九十一年六月四日至同年八月
          十二日止，共有一千二百九十九通之通話紀錄，通話費用共計三萬零八百
          七十二元，亦係被告所撥打，此經被告於警訊及本院審理時供稱屬實（見
          警卷第三頁、本院卷第四六頁），且經證人謝春琴即中華電信股份有限公
          司專員到庭證述綦詳（詳本院卷第七○頁），並有通話明細清單一份及電
          信費收據三紙在卷可稽（詳警卷第一七至四七頁、本院卷第七五至七七頁
          ），是本件行動電話門號之申請及通話，均係被告所為，堪信屬實。
    （二）證人甲○○即乙○○之配偶到庭結證稱：伊雖有請被告代辦過遠傳及泛亞
          之行動電話門號，惟無中華電信之門號，且伊僅曾持自己之身分證及印章
          交付予被告代辦上開門號，從未將配偶乙○○之身分證及印章交付予被告
          （詳本院卷第二三、四七頁），而本件0000000000號行動電話
          門號之申請，亦非伊委請被告辦理等語（本院卷第七一頁）；另乙○○亦
          到庭證述：伊僅於九十年五、六月間曾請被告申請有線電話，從未請被告
          代辦過行動電話之申請（本院卷第二三、二二、四五頁），而本件之申請
          書及同意書之簽名及印文，亦非伊所為或伊之印章所蓋等語（本院卷第四
          五頁），並提出其所有印章之印文四枚（詳本院卷第六四頁），經本院比
          對結果，均與本件申請書上所蓋乙○○之印文不符。而證人甲○○及辜俊
          榮復證述：其二人從未委託被告代刻印章（本院卷第四五頁），是被告辯
          稱本件係由乙○○之配偶甲○○委託伊辦理云云，顯不足採。
    （三）再本件行動電話門號租用異動申請書上之帳單寄送地址，係由被告填寫其
          自己之地址即高雄市○○區○○街七十八號，而非記載申請人乙○○之地
          址，此有申請書一份在卷可查（本院卷第五三頁），前述記載顯與常情不
          符，豈有為人代辦申請行動電話門號，將來尚須為他人繳交通話費用或為
          人代轉帳單之理。被告就此雖辯稱：有些客戶不希望帳單寄到家裏，故由
          伊代轉云云。惟本件行動電話門號通話期間長達約三月，其間帳單均係當
          月通話後隔月寄送，此經中華電信股份有限公司南區分公司專員謝春琴到
          庭結證屬實（詳本院卷第七○頁），故如被告僅係代轉帳單，則該支行動
          電話門號於九十一年六月份之帳單，應於九十一年七月份寄送予被告，則
          被告自應於收受帳單後，轉交予「申請人」乙○○，然其並未轉交，俟中
          華電信股份有限公司於九十一年十月間對該行動電話門號之「用戶」辜俊
          榮催繳通話費時，乙○○始於九十一年十月十六日至該公司辦理切結，證
          明未使用該行動電話門號等情，亦有警訊筆錄及切結書各一份附卷足佐（
          詳警卷第一、一二頁），是被告前開辯稱亦不足採。
    （四）又被告辯稱本件行動電話門號係伊向姓名年籍不詳綽號「慶仔」之人購得
          云云，惟其亦供述：伊無法連絡「慶仔」等語（本院卷第三七頁），而被
          告遺失之ＳＩＭ卡，恰為「慶仔」拾得，嗣被告再向「慶仔」購買行動電
          話門號，又恰好係其前開遺失ＳＩＭ卡一節，固亦為被告所辯，然此巧合
          均乏實據足供證明，故被告前開辯解，無非卸責之詞，不足採信。
    （五）綜上，本件事證明確，被告犯行，洵堪認定。
二、核被告所為，係犯刑法第二百十六條、第二百十條行使偽造私文書罪及刑法第三
    百三十九條第二項詐欺得利罪。被告先於不詳時地偽造乙○○之印章一枚後，復
    於本件行動電話業務租用異動申請書、行動電話業務申請書及同意書上，偽造乙○○之印文及署押之行為，均係偽造私文書之部分行為，而其偽造前開行動電話
    業務租用異動申請書、行動電話業務申請書及同意書之低度行為，復為嗣後行使
    之高度行為所吸收，均不另論罪。又被告先後多次行使偽造私文書及詐欺得利之
    犯行，時間緊接，方法相同，觸犯構成要件相同之罪，顯係基於概括犯意為之，
    為連續犯，均應依刑法第五十六條之規定，各以一罪論，並加重其刑。又被告所
    犯上開二罪間，有方法結果之牽連關係，依刑法第五十五條之規定，應從一重之
    行使偽造私文書罪處斷。爰審酌被告未經乙○○之同意，即偽以其名義申請行動
    電話門號使用，且通話共計一千二百九十九通，得利三萬零八百七十二元，行為
    自不足取，且犯後未坦承犯行，難認其已知悔悟，惟念其並無前科紀錄，此有臺
    灣高等法院被告全國前案紀錄表在卷可稽，及本案之犯罪情節等一切情狀，量處
    如主文所示之刑，並諭知易科罰金之折算標準，以示懲戒。另被告於本件行動電
    話業務租用異動申請書、行動業務申請書及同意書上偽造乙○○之印文各一枚及
    於同意書偽造乙○○之署押一枚，均應依刑法第二百十九條之規定沒收。而被告
    偽造乙○○之印章一枚，雖未扣案，然無證據足認業已滅失，亦應依同條諭知沒
    收。至於被告偽造之行動電話業務租用異動申請書、行動電話業務申請書及同意
    書各一份，雖係供其犯罪所用之物，惟前開申請書及同意書均已因被告向中華電
    信股份有限公司提出申請並交付予該公司，已屬中華電信股份有限公司所有，自
    不得宣告沒收。
三、公訴意旨另認：被告所為之前開詐欺得利之行為，另涉有電信法第五十六條第一
    項之盜用他人電信設備通信罪等語。惟查：本件被告係冒用他人名義而申請行動
    電話門號，據以撥打得利，而非盜用他人電信設備通信，與電信法第五十六條第
    一項盜用他人電信設備通信罪之構成要件尚屬有間，此觀之最高法院八十八年度
    第一次刑事庭會議紀錄列舉該條之具體情形：利用他人住宅內之有線電話，盜打
    他人電話為通信行為；或在住宅外之電話接線箱內，盜接他人之有線電話線路，
    以自己之電話機盜打他人電話為通信行為；或意圖為自己不法之所有，竊取他人
    之行動電話手機，進而為盜打通信之行為；或僅以使用竊盜之意思，擅取他人之
    行動電話手機為盜打通信之行為等，並未包括本案冒用他人名義而申請行動電話
    門號，據以撥打得利之情形自明，是本件之情形，與電信法第五十六條第一項之
    構成要件不符，自難以該罪相繩。此外復查無其他積極證據足認被告有公訴人所
    指之右揭犯行，本應諭知無罪，惟公訴人認此部分與前開論罪科刑部分，有牽連
    犯之裁判上一罪關係，爰不另為無罪之諭知，併此敘明。
據上論斷，應依刑事訴訟法第二百九十九條第一項前段，刑法第五十六條、第二百十
六條、第二百十條、第三百三十九條第二項、第五十五條、第二百十九條、第四十一
條第一項前段，罰金罰鍰提高標準條例第一條前段、第二條，判決如主文。
本案經檢察官吳協展到庭執行職務。
中    華    民    國    九十二    年      八      月      二十一      日
                                  臺灣高雄地方法院刑事第九庭
                                      法  官    吳為平
右正本證明與原本無異。
如不服本判決，應於判決送達後十日內，向本院提出上訴狀。
                                      書記官    曾秀鳳
中    華    民    國    九十二    年      八      月      二十八      日
附錄論罪科刑法條：
中華民國刑法第二百一十六條
行使第二百十條至第二百十五條之文書者，依偽造、變造文書或登載不實事項或使登
載不實事項之規定處斷。
中華民國刑法第二百一十條
偽造、變造私文書，足以生損害於公眾或他人者，處五年以下有期徒刑。


司法院資訊處製作；財團法人民間司法改革基金會備份。
